【裁判字號】    99,簡上,67
【裁判日期】    990521
【裁判案由】    竊盜
【裁判全文】
臺灣板橋地方法院刑事判決              99年度簡上字第67號
上  訴  人
即  被  告  乙○○
選任辯護人  林鈺雄律師
            劉哲睿律師
上列上訴人因竊盜案件，不服本院中華民國98年11月30日98年度
簡字第9348號第一審簡易判決（聲請簡易判決處刑案號：臺灣板
橋地方法院檢察署98年度偵字第24765 號），提起上訴，本院管
轄之第二審合議庭判決如下：
    主  文
上訴駁回。
    事  實
一、乙○○意圖為自己不法之所有，於民國98年9 月8 日16時20
    分許，在臺北縣三重市○○路○ 段57號「何嘉仁書店三重店
    」內，徒手竊取店內書架上陳列之「空」、「紅線」、「天
    使的禮物」、「君空」等4 本書（價值共計新臺幣919 元）
    ，得手後藏置於其隨身攜帶之背包內，為店員甲○○當場發
    現並報警處理。
二、案經何嘉仁書店三重店訴由臺北縣政府警察局三重分局移請
    臺灣板橋地方法院檢察署檢察官偵查後聲請簡易判決處刑。
    理  由
一、訊據上訴人即被告乙○○固坦承有於上開時、地將何嘉仁書
    店三重店書架上陳列之「空」、「紅線」、「天使的禮物」
    、「君空」等4 本書放在其隨身攜帶之背包內之行為，惟矢
    口否認有何竊盜之犯行，辯稱：伊只是想繼續逛書店，尚未
    將該4 本書拿去結帳而已，因為伊不想使用店內購物籃，也
    不想拿在手上，為圖方便才暫時放在包包裡，等要離開書店
    時就會拿去結帳，沒有竊盜之意思云云。經查：
  (一)程序方面：
    證人甲○○曾於98年10月7 日檢察官偵查中到庭具結作證，
    其向檢察官所為之言詞陳述，並無證據證明有何顯不可信之
    情況，且與本案待證事實相關，依刑事訴訟法第159 條之1
    第2 項規定，得為證據。
  (二)實體方面：
  1.證人甲○○曾於98年10月7 日偵訊時具結證稱：伊於何嘉仁
    三重店擔任員工，平常工作內容是上書、櫃臺、整理賣場，
    98年9 月8 日伊在地下室櫃臺要上架，出櫃臺門時，看到被
    告一直在看櫃臺的方向，當時被告站在漫畫區後面的中文創
    作區，伊看見被告在看伊，以為只是視線對到，就停頓一下
    ，伊看到被告往1 樓方向上樓，停在廁所前沒有監視器的角
    落，就把1 本書「君空」放進他的包包內，當時伊怕被告已
    經發現伊看到了，所以先把手上漫畫放到1 樓櫃臺，再直接
    從櫃臺走向被告，請他把書拿出來，被告拿出那1 本書時，
    又拿出了另外3 本，一共是4 本書，被告的包包是斜背包包
    ，被告說他因為手上有東西，所以先把書放進包包內，等一
    下才要結帳，但是當時被告手上並沒有東西，且店內也有置
    物籃，店門口有防盜感應設備，但有些書要加工過才會有感
    應，被告所拿的那4 本書沒有加工磁條，即使被告經過感應
    器也不會響等語（見偵卷第33-35 頁）；復於本院審理時具
    結證稱：當天（98年9 月8 日）伊準備要上書時，看到被告
    從地下室走到1 樓，他走到1 樓時，伊沒有多想，但伊轉過
    身時，就看到被告把1 本書放到他的包包裡面，之後伊上樓
    到1 樓，把手上的漫畫放好，再去跟被告說請他把書拿出來
    ，被告把書拿出來以後，又拿出其他3 本書，說等一下會結
    帳，他手上有其他東西，無法拿那4 本書，伊說門口就有置
    物籃，後來伊請被告到櫃臺，交給值班的主管處理並報警，
    伊發現被告時，被告是站在地下室與1 樓間的樓梯口，那裡
    沒有監視器，伊沒有第一時間請被告把書拿出來，是因為當
    時伊手上有拿書，怕被告跑出去，伊把書放好後，被告還是
    在原來的地方站著在翻閱其他的書，當天從被告包包拿出的
    4 本書，外包裝完整，有些書會觸動店門口的防盜感應器，
    有些書不會觸動，這4 本書是屬於不會觸動的，如果是有心
    人要從外觀看，可以看得出來哪些書會觸動或不會觸動（防
    盜感應器），會不會觸動從外觀上就可以判斷出來，被告把
    書放進包包裡面時，他的手是空的，他一手開包包，一手將
    書放進去，之後就繼續翻閱其他書籍，伊到1 樓請被告把書
    拿出來時，被告雙手是空的，被告放進包包裡的4 本書都是
    一般開數，比A4還小，且很輕，用手拿不會有困難，被告是
    帶墨綠色的肩背包，可以側背，類似尼龍布的材質，不透明
    的，可以上翻，被告把包包翻起來書放進去以後，就立刻把
    包包關起來等語（見本院99年4 月27日審判筆錄）。被告雖
    辯稱只是貪圖方便而將書籍暫時放在背包內云云，惟一般顧
    客攜帶尚未結帳之書籍時，均係以放在開放式購物袋（袋口
    打開或外觀透明之袋子）、購物籃內或將書籍拿在手上等他
    人得以輕易知悉該顧客帶有尚未結帳書籍之方式為之，而由
    證人甲○○上開證詞可知，被告係將未結帳之書籍放入其所
    攜帶之不透明、非開放式背包內，放入後又立即將背包關上
    ，關上後他人即無法知悉被告背包內放有尚未結帳之書籍，
    此種行為與一般正常顧客攜帶尚未結帳書籍之方式顯有不同
    ，況若被告想繼續逛書店，不願將已選購之書籍拿在手上，
    亦有許多一般人會採行之替代方案可供運用（例如放在書店
    購物籃中、放在身邊其他書架或櫃子或地板上、交給櫃臺店
    員保管等），實無放入自己所攜帶之不透明、非開放式背包
    內之必要，是被告所辯與常情不符，尚難採信。
  2.被告又辯稱：上開4 本書若未結帳消磁就帶離書店，書店裝
    設之防盜感應器就會鳴鈴警示，伊不可能偷這4 本書云云。
    惟上開「空」、「紅線」、「天使的禮物」、「君空」等4
    本書均屬不會觸動防盜感應器之書籍，且此種情形由外觀上
    即可判斷出來之事實，業據證人甲○○證述明確，前已敘明
    ，故被告上開所辯，亦不足採。
  3.另被告雖辯稱：伊走訪何嘉仁書店、愛買大賣場、誠品書局
    等處，發現有許多顧客將選購之物品放在自行攜帶之背包、
    袋子內，均未遭到店家刁難、告發，可見此種將選購之物品
    放在自備容器內之行為屬於常態，是極為普遍之事云云，並
    提出其所拍攝之照片33張（見本院99年度簡上字第67號卷第
    6-17頁，該等照片與該卷第3 頁所附光碟內容相同）為證。
    然由被告提出之照片（可清楚看到有人自背包或袋子中拿出
    物品之照片部分，另有些照片模糊不清，無法判斷）觀之，
    被拍攝之人拿來裝物品之背包或袋子，均屬開放式（袋口打
    開）之背包或袋子，與被告本件情形不同，且該等被拍攝之
    人係在何種狀況下將物品裝入袋內（是否在店員面前所為、
    有無先問過店員等）等情，亦無從自照片中看出，是該等照
    片尚難據為對被告有利之認定。綜上所述，被告所辯不足採
    信，本件事證明確，其犯行堪予認定。
二、核被告所為，係犯刑法第320 條第1 項之竊盜罪。本件原審
    以被告罪證明確，予以論罪科刑，並就量刑部分，審酌被告
    素行非劣、犯罪動機、手段、所竊財物價值、該4 本書業經
    被害人領回等情，量處拘役20日，並諭知易科罰金之折算標
    準，其認事用法俱無不合，量刑亦甚妥適，被告以其並無竊
    盜犯行為由提起上訴，指摘原判決不當，並無可採，其上訴
    為無理由，應予駁回。
據上論斷，依刑事訴訟法第455 條之1 第1 項、第3 項、第368
條，判決如主文。
本案經檢察官王家春到庭執行職務。
中    華    民    國    99    年    5     月    21    日
                刑事第十八庭  審判長法  官  汪怡君
                                    法  官  楊仲農
                                    法  官  楊筑婷
以上正本證明與原本無異。
不得上訴。
中    華    民    國    99    年    5     月    21    日
                                    書記官  傅淑芳
附錄本案論罪科刑法條：
中華民國刑法第320條第1項
意圖為自己或第三人不法之所有，而竊取他人之動產者，為竊盜
罪，處5 年以下有期徒刑、拘役或5 百元以下罰金。

司法院資訊處製作；財團法人民間司法改革基金會備份。
